最高法院刑事判決　　　　　　　　　 110年度台上字第5589號
上　訴　人　沈慶鐘




上列上訴人因違反毒品危害防制條例等罪案件，不服臺灣高等法
院臺南分院中華民國110年4 月28日第二審判決（110年度上訴字
第86號，起訴案號：臺灣臺南地方檢察署108年度偵字第16512、
19490號），提起上訴，本院判決如下：
    主  文
上訴駁回。
    理  由
一、按刑事訴訟法第377 條規定，上訴於第三審法院，非以判決
    違背法令為理由，不得為之。是提起第三審上訴，應以原判
    決違背法令為理由，係屬法定要件，且必須依據卷內訴訟資
    料為具體之指摘，並足據以辨認原判決已具備違背法令之形
    式者，始屬相當。本件原審綜合全案證據資料，本於事實審
    法院之推理作用，認定上訴人沈慶鐘有其事實欄一所載，即
    如其附表（下稱附表）編號1至4所示販賣第一級毒品海洛因
    4次、編號5所示販賣第二級毒品甲基安非他命1 次之犯行，
    及其事實欄二所載，即如其附表編號6至8所示轉讓海洛因 3
    次之犯行，因而維持第一審關於論處上訴人如其附表所示修
    正前毒品危害防制條例第4條第1項販賣第一級毒品4 罪刑、
    同條第2項販賣第二級毒品1罪刑、同法第8條第1項之轉讓第
    一級毒品3 罪刑，並諭知相關之沒收及追徵（詳如附表各該
    編號所示），暨就其上開各罪所處有期徒刑定應執行8年2月
    之判決，駁回上訴人在第二審之上訴，已詳述其憑以認定之
    證據及理由，核其所為之論斷，俱有卷存證據資料可資覆按
    ，從形式上觀察，原判決尚無足以影響其判決結果之違背法
    令情形存在。
二、上訴意旨略以：伊已供出毒品來源周金瑞、楊尊閔，證人潘
    明宏、陳玟稘亦證稱上訴人確有向該2 人購買毒品，原審未
    傳喚該2 人與上訴人對質，遽認上訴人所為不符毒品危害防
    制條例第17條第1 項減免其刑規定（下稱供出來源減免其刑
    規定）之要件，自有違誤。原判決雖就上訴人販賣第二級毒
    品犯行，依修正前之同前條第2 項規定（下稱自白減刑規定
    ）減輕其刑，惟未再依刑法第59條酌減其刑，仍有未當。上
    訴人就本案犯行均已坦承在卷，並供出毒品來源，縱不符前
    開供出來源減免其刑規定，惟原審亦未依刑法第57條各款規
    定審酌量刑，違反罪刑相當及比例原則等語。
三、惟查：
(一)毒品危害防制條例第17條第1 項所謂「供出毒品來源，因而
    查獲」，係指具體提供毒品來源之資訊，使調查或偵查犯罪
    之機關或公務員知悉而對之發動調查或偵查，並據以破獲者
    而言。該項所稱「因而查獲」，固不以經檢察官提起公訴或
    法院判決有罪為必要。惟若供出者係為圖減輕或免除刑責，
    故意虛構其他正犯或共犯之犯罪事證，或所供明顯不合情理
    ，或所供僅有單一指述、別無佐證者，致該被供出之其他正
    犯或共犯嗣後獲不起訴處分或判無罪確定，仍無前揭減輕或
    免除其刑條文之適用。原判決已說明：上訴人於偵查中供承
    所販賣之毒品是民國108年9月間向周金瑞、楊尊閔所購買等
    語，檢警機關查無相關事證，檢察官已對周金瑞、楊尊閔為
    不起訴處分確定。至上訴人於原審審理時供稱：其曾於 108
    年5、6月間前往潘明宏、陳玟稘住處，向周金瑞購買海洛因
    、甲基安非他命等語。惟檢警機關查無具體事證，已由臺灣
    臺南地方檢察署檢察官簽結在案，俱有相關函文及不起訴處
    分書在卷可考。從而，本案既未因上訴人之供述而查獲其毒
    品來源，上訴人自無供出來源減免其刑規定之適用，業據原
    判決論述說明綦詳（見原判決第3至4頁）。且上訴人及其原
    審辯護人於原審審理期日均稱：沒有證據請求調查（見原審
    卷第273至274頁），原審因而未為無益之調查，自無違法。
    上訴意旨仍執前詞，謂原審未詳加調查，未依上開規定減免
    其刑云云，核非上訴第三審之合法理由。
(二)刑法第59條關於犯罪之情狀顯可憫恕，認科以最低度刑，仍
    嫌過重者，得酌量減輕其刑之規定，乃法院得依個案情節自
    由裁量之事項。又此所謂法定最低度刑，固包括法定最低本
    刑；惟遇有其他法定減輕之事由者，則應係指適用其他法定
    減輕事由減輕其刑後之最低度刑而言。而刑之量定，亦同屬
    法院得依職權自由裁量之事項，苟於量刑時，已以行為人之
    責任為基礎，並斟酌刑法第57條各款所列一切情狀，在法定
    刑度之內予以裁量，又未濫用其職權，所量之刑亦無違公平
    、比例及罪刑相當等量刑原則者，即不得遽指為違法。原判
    決已說明：販賣第二級毒品對社會顯有危害，且此部分之法
    定刑（7 年以上有期徒刑）非如販賣第一級毒品為無期徒刑
    ，上訴人經依自白減刑規定減輕其刑後，最低已可判處有期
    徒刑3年6月，難認其有情輕法重，顯可憫恕之情。從而，上
    訴人就販賣第二級毒品部分，並無刑法第59條的適用。並敘
    明：第一審量刑時，已以其責任為基礎，並斟酌刑法第57條
    各款所列一切情狀，就其各次販賣第一、二級毒品、轉讓第
    一級毒品犯行，分別量處如附表所示之刑，並定其應執行有
    期徒刑8年2月，並未逾越法定刑度，亦無濫用裁量之情事，
    所定執行刑客觀上亦無過重之疑慮，應予維持之理由（見原
    判決第5至7頁），核無違誤，自不容任意指為違法。上訴意
    旨就量刑部分所為之指摘，同非合法之上訴第三審理由。
四、綜上，上訴意旨均非依據卷內資料具體指摘原判決究有如何
    違背法令之情形，仍就原判決已明確論斷說明之事項及量刑
    職權之適法行使任意指摘，顯與法律所規定得為第三審上訴
    理由之違法情形不相適合。揆諸首揭說明，其上訴為違背法
    律上之程式，應予駁回。
據上論結，應依刑事訴訟法第395條前段，判決如主文。
中    華    民    國   110    年    10    月    14    日
                  刑事第四庭審判長法  官  林  立  華  
                                  法  官  謝  靜  恒  
                                  法  官  林  瑞  斌  
                                  法  官  李  麗  珠  
                                  法  官  王  敏  慧  
本件正本證明與原本無異
                                  書記官
中    華    民    國   110    年    10    月    21    日